臺灣高等法院臺南分院刑事判決　　　　　九十三年度上易字第一七四號　　　　Ｇ
　　　上　訴　人　臺灣嘉義地方法院檢察署檢察官
　　　被　　　告　丙　○　○
　　　選任辯護人　鍾　登　科　律師
右上訴人因被告違反商標法案件，不服臺灣嘉義地方法院九十二年度易字第三六七號
，中華民國九十三年二月二十七日第一審判決（起訴案號：臺灣嘉義地方法院檢察署
九十一年度偵字第八○○九號）提起上訴，本院判決如左：
      主      文
上訴駁回。
      理      由
一、公訴意旨略以：被告丙○○係亞克有限公司（下稱亞克公司）汽車百貨業務之實
    際負責人，明知另案被告林宏州（原審另行判決）向中國大陸地區新景公司所買
    受之汽車晴雨窗，分別係於同一商品，使用相同於美商乙○○○公司（下稱福特
    公司）、日本豐田自動車工業股份有限公司、日本三菱重工業股份有限公司及日
    商日產汽車股份有公司（其中ＮＩＳＳＡＮ商標已授權甲○○○製造股份有限公
    司使用）等公司（以下統稱福特等公司）註冊商標之圖樣之商品，竟仍自民國九
    十一年三月間起，以每組新台幣（下同）七十元（起訴書誤載為一百七元）至八
    十元之價格，陸續向林宏州購入使用相同於他人註冊商標圖樣之汽車晴雨窗，再
    以每組一百五十元至兩百元不等之價格，將前開晴雨窗販賣予不知情之全買股份
    有限公司（下稱全買公司）或其他量販業者。嗣於九十一年十一月七日十時五分
    許，經法務部調查局嘉義縣調查站持搜索票至台中縣大里市○○路○段二八號亞
    克公司執行搜索結果，查扣仿冒晴雨窗進貨資料三十三張、仿冒ＦＯＲＤ商標屬
    組件之汽車晴雨窗成品八百二十三組（每組二片）、仿冒ＦＯＲＤ商標屬之汽車
    晴雨窗成品八百二十三組（每組二片）、仿冒ＴＯＹＯＴＡ商標之汽車晴雨窗成
    品四百四十六組（每組二片）、仿冒ＮＩＳＳＡＮ商標之汽車晴雨窗成品六百二
    十六組（每組二片）及仿冒ＭＩＴＳＵＢＩＳＨＩ商標之汽車晴雨窗成品四百五
    十六組（每組二個）；因認被告丙○○涉犯修正前商標法第六十三條之販賣仿冒
    商標商品罪嫌。
二、按被告未經審判證明有罪確定前，推定其為無罪。犯罪事實應依證據認定之，無
    證據不得認定犯罪事實；又不能證明被告犯罪者，應諭知無罪之判決；刑事訴訟
    法第一百五十四條、第三百零一條第一項分別定有明文。又犯罪事實之認定，應
    憑真實之證據，倘證據是否真實尚欠明確，自難以擬制推測之方法，為其判斷之
    基礎；而認定犯罪事實之證據係指足以認定被告確有犯罪行為之積極證據而言，
    該項證據自須適合於被告犯罪事實之認定，始得採為斷罪資料，最高法院五十三
    年著有臺上字第六五六號、二十九年上字第三一０五號著有判例可資參照。且刑
    事訴訟上證明之資料，無論其為直接或間接證據，均須達於通常一般之人均不致
    有所懷疑，而得確信其為真實之程度，始得據為有罪之認定，若其關於被告是否
    犯罪之證明未能達此程度，而有合理懷疑之存在，致使無從形成有罪之確信，根
    據「罪證有疑，利於被告」之證據法則，即不得遽為不利被告之認定，亦有最高
    法院七十六年度臺上字第四九八六號判例可稽。
三、公訴意旨認被告丙○○涉犯販賣仿冒商標商品罪嫌，係以被告丙○○對於曾向另
    案被告林宏州購入汽車晴雨窗，嗣並連續販賣予全買公司等量販業者之事實坦承
    不諱，核與告訴人甲○○○股份有限公司及美商乙○○○公司分別指訴情節相符
    ，復經證人王秀貞及關係人林港文分別到庭證稱明確，並有告訴人提出之商標註
    冊資料、商標（標章）圖形、經濟部中央標準局商標註冊證及線上相關商標資料
    等在卷可稽。又本件已註冊ＦＯＲＤ、ＴＯＹＯＴＡ、ＮＩＳＳＡＮ及ＭＩＴＳ
    ＵＢＩＳＨＩ之商標圖樣既已向我國經濟部申請取得商標專用權，使用於汽車及
    其零件之商品上，且該等商標之商品亦已行銷世界各國，於市場上占有一定之地
    位，已為相關大眾所共知之商標圖樣，依此給予一般消費者其為高價商品之印象
    。是被告丙○○實際經營亞克有限公司，從事販售汽車及其零組件等業務，卻以
    低於市場之價格買受上開商品，再轉售予不特定之人，資以賺取中間差價，是被
    告辯稱不知汽車晴雨窗內有ＦＯＲＤ等商標之仿冒品云云，實與常理有違，自難
    採信。此外並有上述查扣之仿冒ＦＯＲＤ、ＴＯＹＯｔＡ、ＮＩＳＳＡＮ及ＭＩ
    ＴＳＵＢＩＳＨＩ等商標之汽車晴雨窗及進貨金額明細表影本等在卷可稽。」等
    情為主要論據。
四、訊據被告丙○○固不否認曾向另案被告林宏州購入汽車晴雨窗，並轉售予全買公
    司等量販業者之事實，惟堅決否認公訴意旨所指之犯嫌，辯稱：其與林宏州接洽
    購買汽車晴雨窗時，晴雨窗樣品上並無印任何文字商標，直至調查局查獲扣案晴
    雨窗時，始知部分晴雨窗上印有福特等公司之商標；且亞克公司之晴雨窗販賣時
    ，係包裝在亞克公司委託製造之彩盒內，彩盒外觀並無福特等公司之商標，其並
    無販賣仿冒商標商品之動機與犯意等語。本院經查：
（一）公訴意旨並未具體證明被告之主觀犯意：
      修正前商標法六十三條所定之販賣仿冒商標商品罪，係以行為人「明知」為於
      同一商品使用相同於他人註冊商標圖樣之商品而販賣為其構成要件，換言之，
      行為人於販賣商品前，必須明知所販賣之商品係仿冒商標之商品，始與本罪之
      主觀構成要件該當。公訴意旨固認被告對於購入、販出汽車晴雨窗之事實坦承
      不諱，然被告所坦承者，充其量僅係購入、販出汽車晴雨窗之客觀事實，對於
      被告主觀上如何明知所販賣之商品係印有仿冒商標之商品，公訴意旨並未具體
      證明：
      １、被告對於經查獲扣案晴雨窗之客觀事實並不爭執，但否認有主觀犯意之情
          ，業如前述，公訴人就此於原審審理中聲請傳訊證人林宏州、林港文、溫
          燦鴻（承辦調查員）以資證明被告之主觀犯意。但查，證人溫燦鴻結證情
          節，亦僅足證明查扣本案汽車晴雨窗之現場客觀事實，對於被告是否具備
          主觀犯意乙節，證人溫燦鴻之證詞，尚難認具備可供憑斷之證據價值。而
          證人林宏州、林港文二人之結證情節，非惟不能證明被告確有主觀犯意，
          反得認定被告對於所銷售之汽車晴雨窗印有福特等公司商標文字之事實，
          於本案經查獲前尚不知悉。要言之，前開證人結證情節，均無法證明被告
          於販賣汽車晴雨窗前，對於該晴雨窗印有他人商標文字情事具備主觀之認
          知，尚不足使本院形成被告明知而故犯之有罪確信。
      ２、又公訴意旨雖認被告低價購入、販出汽車晴雨窗，因認被告所辯無主觀犯
          意顯非可採。但查，有關汽車零配件、百貨用品，除各該汽車廠商原廠（
          或授權）生產之零配件、百貨用品外，市場上存在非原廠生產但可相容使
          用之零配件、百貨用品，且非原廠生產之替代性可相容使用之汽車零配件
          、百貨用品，其價格顯低於原廠（或授權）產製商品等情，乃眾所周知之
          事實；而被告實際負責經營之亞克公司即以銷售汽車百貨為主要營業項目
          之事實，有卷附亞克公司銷售商品樣品室照片、部分商品圖樣及產品基本
          資料表等件在卷可參，是被告原係以銷售可與各種廠牌汽車相容使用而相
          對低價之零配件、百貨用品為業，是除非有其他積極事證足認被告明知其
          所銷售之替代性、可相容使用之汽車零配件、百貨用品印有仿冒他人商標
          情事，否則自不得僅因被告低價購入、販出汽車零配件、百貨用品，即推
          認被告確有販賣仿冒商標商品之犯行。
      ３、上訴意旨認被告在與林宏州接洽買賣時，林宏州有提供汽車晴雨窗之樣本
          ，故被告就汽車晴雨窗上印有本案商標之事實，不可推諉為不知等情。查
          ：依公訴人於原審九十三年二月十三日行審理程序時，所聲請傳訊之證人
          林宏州之證詞以觀，適可證明被告並不知林宏州購自新景公司後再轉賣予
          亞克公司之汽車晴雨窗上印有本案FORD等商標圖樣。申言之，證人林宏州
          在被問及：「向新景公司訂貨有無要求新景公司在產品上打上福特、豐田
          、三菱、日產等商標？」，以及「被告丙○○在向你訂貨時有無要求要印
          上福特、豐田、三菱、日產等商標？」等問題時，業已答稱：「沒有。」
          、「我不清楚。」等語；抑有進者，證人林宏州在辯護人問：「你何時才
          得知上面有印商標？」之問題時，更明確答稱：「事後調查局通知我（我
          才知道）。」（參原審審判筆錄第八頁），且在檢察官問類似問題：「（
          提示扣案證物）晴雨窗上面印刷的廠牌字樣是否你事後才發現？」時，仍
          然答稱：「事後跟我講才知道。」等語，顯然證人林宏州就本案被告案之
          汽車晴雨窗上何以會印有本案商標圖樣乙節，亦係調查局至亞克公司搜索
          後才知，從而當可證明林宏州在與被告接洽汽車晴雨窗買賣時，其所提供
          之樣品上並未印製任何本案商標圖樣，否則林宏州當無在事後才知之理。
          依此說明，綜合林宏州之證詞，應可推知林宏州在與被告接洽汽車晴雨窗
          買賣時，所提供之樣品上並未印有任何本案之商標圖樣，且被告在向林宏
          州下單以及林宏州向新景公司下單時，亦未要求對方要將本案FORD等商標
          圖樣印製在汽車晴雨窗上，故本案汽車晴雨窗上之所以會印有FORD等商標
          圖樣，應係新景公司所自行印製（可能是新景公司受有其他要求印製商標
          圖樣之訂單，故新景公司在製作時即一併將林宏州所訂購之部分亦印製商
          標圖樣後，再依林宏州之指示直接送貨予亞克公司）。從而檢察官上訴理
          由僅謂被告在接洽買賣之初即曾看過樣品，卻未詳究被告當時所看之樣品
          並未印有商標圖樣之事實，即遽爾指摘原判決，顯有未洽。
（二）交互詰問所得證據資料足認被告確無犯本罪之主觀犯意：
      １、證人林永杰、林修德於原審審理（交互詰問）時結證：其二人負責亞克公
          司倉庫進出貨、倉管等事宜，亞克公司購置之汽車晴雨窗，於九十一年七
          、八月間起，始陸續發現間有夾雜部分晴雨窗印有福特等公司商標文字，
          其二人對此並不以為意，被告於亞克公司係負責對外接洽事宜，對於亞克
          公司進貨之晴雨窗中夾雜印有福特等公司商標文字，事先並不知情等語，
          是證人林永杰、林修德二人結證情節，自得援為有利被告之認定。
      ２、證人陳銘祥、賴宗佑分別曾任職家（樂）福股份有限公司、大潤發股份有
          限公司負責汽車百貨採購業務，其二人於原審審理（交互詰問）時結證：
          被告與渠等接洽業務過程，不曾言及亞克公司銷售之晴雨窗印有福特等公
          司商標文字，渠二人不曾於賣場發現亞克公司所銷售之晴雨窗印有福特等
          公司商標文字之情事，渠等公司（賣場）所銷售之汽車晴雨窗，係以「亞
          克行家汽車晴雨窗」之型態對外銷售，渠二人直至原審審理時提示扣案晴
          雨窗時，始知晴雨窗上印有福特等公司商標文字等語。是依證人陳銘祥、
          賴宗佑結證情節，亦堪認定被告於銷售過程，對於晴雨窗上印有福特等公
          司商標文字並不知情。
（三）卷內事證，堪認被告欠缺犯本罪之動機：
      １、被告實際經營之亞克公司，主要出貨銷售對象均係國內知名量販業者之事
          實，除據被告陳明在卷外，並有證人陳銘祥、賴宗佑之證詞可供佐憑；亞
          克公司甚且申請註冊有第00000000號、第00000000號、
          第00000000號、第00000000號「yark 及 圖 YOUR BEST
          CHOICE」正商標；第00000000號、第00000000號「yark
          及圖Y0UR BEST CHOICE」聯合商標；另有第七九七八００號、七九五一二
          五號、第八００六八三號、第八０八四六一號「亞克」正商標及第七九八
          五四一號、第八００六八二號、第八０八四六０號「YARK」正商標；以及
          第八二０五０五號、第八三七八五二號、第八三八０三八號「 DETAILERS
          CHOICE」正商標等商標專用權，此有商標登記證在卷可考，相當程度而言
          ，在汽車百貨市場，亞克公司具備相當於寡佔之市場地位，是被告似無故
          意銷售仿冒商標商品之必要。
      ２、被告實際經營之亞克公司對外銷售之晴雨窗，均以亞克公司自製之彩盒包
          裝，而包裝外觀並無印製福特等公司商標文字之事實，除據證人陳銘祥、
          賴宗佑結證明確外，並據原審當庭勘驗亞克公司彩盒屬實；一般而言，販
          賣仿冒商標商品，無非係為藉由知名商標之市場形象，提高消費者購買意
          願或提高銷售價格，因此，行為人若有此意圖，衡情當會將知名商標對外
          表徵；而亞克公司所銷售之晴雨窗既均以亞克公司自製之彩盒包裝，顯見
          被告並無對外使用他人商標之意圖與行為。
      ３、亞克公司自製商品包裝彩盒，彩盒外觀並使用亞克公司自有品牌與商標圖
          樣之事實，業如前述，足認被告主觀上確無販賣仿冒商標商品之犯意；至
          亞克公司彩盒外觀各面（共六面）固均有留白部分，留供以印戳註記晴雨
          窗可相容使用之汽車型別（如FESTIVA、CAMRY....等），但此留白處之戳
          記，佔彩盒面積甚小，且因彩盒外觀明確可見有亞克公司自有之品牌名稱
          與商標圖樣，客觀上亦不致使消費者誤認該戳記表彰福特等公司所註冊登
          記之商標，自難認被告有何構成要件該當之行為。
（四）公訴人上訴意旨另謂被告以顯低於市場正常之價格買受本案汽車晴雨窗，再販
      售予不特定人，資以賺取中間差價，則被告辯稱其不知汽車晴雨窗內註有本案
      商標，顯與常理有違等情。經查：亞克公司早在八十六年間即已開始販售本案
      汽車晴雨窗商品，此由被告在九十三年一月十六日調查證據聲請狀所附之統一
      發票影本，記載亞克公司在八十六年間即已向案外人龍甫印刷事業有限公司訂
      製包裝本案汽車晴雨窗彩盒之事實，以及證人賴宗佑在原審審理時證稱：「八
      十六年年初（即與丙○○接洽晴雨窗商品）。」之證詞可證（參原審審判筆錄
      三十五頁）。然而依證人林永杰、林修德之證詞以及亞克公司之倉庫確實存有
      大量未印有任何商標圖樣之晴雨窗之事實以觀，亦可證明本案涉嫌侵害他人商
      標之汽車晴雨窗係陸續自九十一年七、八月間始進入到亞克公司之倉庫內，且
      係混合著其他未印有商標圖樣之晴雨窗進貨（證人林修德證稱：「九十一年七
      、八月陸陸續續發現」、「貨是混合的。」；原審審判筆錄二十六頁、二十八
      頁參照）。準此，當可推知被告自八十六年開始販售汽車晴雨窗之後，一直迄
      至九十一年七、八月間，始有部分印有商標圖樣之晴雨窗陸陸續續混雜著其他
      未印有商標圖樣之商品一同進入到亞克公司之倉庫，而由證人陳銘祥、賴宗佑
      之證詞，亦可推知亞克公司在此期間所有晴雨窗之進貨與銷售價格均未有異常
      狀況，亦即亞克公司並未因九十一年七、八月間誤買到有商標圖樣之晴雨窗而
      對晴雨窗商品之價格有所變動（按：所謂「誤買」係客觀事實之陳述，並不表
      示被告知情，特此陳明）。亦即不論是有無印製本案商標圖樣之晴雨窗，亞克
      公司均是以相同之價格販售予全買公司、大潤發公司及家樂福公司等客戶，從
      而檢察官上訴理由謂被告利用在晴雨窗上印製本案商標藉以圖得更高之不法利
      益…云云，顯與事實不符。
五、綜上所述，被告辯稱對於扣案汽車晴雨窗印有福特等公司商標文字事先並不知情
    ，其無主觀犯意等語，應非無據；而公訴意旨對於被告「明知」扣案晴雨窗乃於
    同一商品使用相同於他人註冊商標圖樣之商品事先知情乙節，尚乏積極客觀證據
    證明，不能使本院形成被告有罪之確信，因而原審以不能證明被告犯罪，諭知被
    告無罪，核無不合。檢察官上訴意旨指摘原判決採證不當，為無理由，應予駁回
    。
據上論結，應依刑事訴訟法第三百六十八條，判決如主文。
本案經檢察官羅清溪到庭執行職務。
中    華    民    國      九十三      年      六      月      二        日
                                  臺灣高等法院臺南分院刑事第三庭
                                      審判長法官  陳    義    仲
                                            法官  陳    清    溪
                                            法官  宋    明    蒼
右正本證明與原本無異。
不得上訴。
                                      法院書記官  余    素    美
中    華    民    國      九十三      年      六      月      四        日
